【裁判字號】    92,易,247
【裁判日期】    920708
【裁判案由】    恐嚇取財等
【裁判全文】
臺灣彰化地方法院刑事判決                          九十二年度易字第二四七號
    公  訴  人  臺灣彰化地方法院檢察署檢察官
    被      告  乙○○
右列被告因恐嚇取財等案件，經檢察官提起公訴（九十一年度偵字第六九八五號），
本院判決如左：
    主    文
乙○○共同意圖為自己不法之所有，以恐嚇使人將本人之物交付，處有期徒刑捌月。
查獲之台北國際商業銀行桃園分行、戶名高中驊、帳號0000000000000
號帳戶沒收。
    事    實
一、乙○○前曾因煙毒、違反麻醉藥品管理條例案件，經本院分別判處有期徒刑三年
    一月、二月確定，且經定執行刑為有期徒刑三年二月，又因違反槍砲彈藥刀械管
    制條例案件，經判處有期徒刑三月確定，並接續執行，嗣於民國八十四年九月十
    一日假釋付保護管束（本應於八十六年九月十七日保護管束期滿），但於假釋期
    間，又因妨害自由案件，經判處有期徒刑四月確定，及因煙毒、違反麻醉藥品管
    理條例案件，經判處應執行有期徒刑三年四月確定，二案且經定執行刑為有期徒
    刑三年七月，並與前案經撤銷假釋之殘刑二年六日接續執行，嗣又於八十八年九
    月十八日假釋付保護管束（應於九十年十二月二十九日保護管束期滿），旋又因
    施用毒品案件經撤銷假釋，先於九十年十月二日送台灣彰化看守所附設勒戒處所
    執行觀察勒戒處分，再送台灣雲林戒治所執行強制戒治，繼而再送監執行殘刑二
    年三月十一日（於九十四年二月十日始執行完畢），猶不知警惕，緣己○○（另
    案由本院審結）於九十年九月十五日凌晨三時許，持其所有之六角板手，在南投
    縣竹山鎮○○路○段二五０號前，竊取庚○○○所有車牌號碼ＧＩ－三一八九號
    廂型車乙部得手後，竟與乙○○二人共同基於不法所有之意圖，由乙○○於九十
    年九月十五日十一時許，以公用電話撥打庚○○○住處電話（０４９）0000
    000，恐嚇庚○○○需匯款新台幣（下同）五萬元至己○○事先所購之設於台
    北國際商業銀行桃園分行、戶名高中驊、帳號0000000000000號人
    頭帳戶內（嗣經庚○○○討價後，改為三萬元），否則要將前車輛燒毀等語，惟
    當天因故未能匯成，嗣又逢颱風假，乙○○乃接續於同年月二十日以公用電話再
    度撥打庚○○○上開電話，恐嚇庚○○○將三萬元改匯至另設於華信商業銀行新
    莊分行、戶名連明宗、帳號00000000000000號帳戶內（乃己○○
    於九十年九月間，在彰化縣員林鎮○○路附近，拾得該帳戶之提款卡一張始知帳
    號），庚○○○因心生畏懼而於當日如數匯款，旋乙○○即以己○○所交付之提
    款卡，分二次提領得逞，並朋分花用。嗣因己○○另犯之竊盜、恐嚇取財等案件
    為警查獲，並於九十年十月二十五日搜索其位於彰化縣埔心鄉○○村○○路二五
    七號住處，查獲前揭戶名高中驊之人頭帳戶後，再循線查悉上情（至前述戶名連
    明宗之提款卡，己○○因使用不慎已遭提款機收回而未能扣案）。
二、案經彰化縣警察局溪湖分局報請台灣彰化地方法院檢察署檢察官偵查起訴。
    理    由
一、訊據被告乙○○，矢口否認有何前揭恐嚇取財犯行，辯稱：伊僅曾打一通電話予
    車主，是己○○要伊問對方「錢有無匯至戶頭」，伊並有告訴對方帳號，但未向
    車主恐嚇稱如未匯款，就要將車子砸毀等語，又對方匯款後，伊曾幫己○○領過
    款項，分二次提領三萬元，事後己○○曾給予伊一萬元，但這是要還伊錢，非給
    伊之酬勞云云；而證人己○○於本院調查時亦陳稱伊僅託被告打電話至南投一次
    ，係託被告請對方匯款，當時有告知帳號，但未對被告提及對方為何人，事後並
    請被告代為提款，然並未分錢給被告云云。惟查：前揭車牌號碼ＧＩ─三一八九
    號廂型車一部，係證人己○○獨自一人行竊，得手後，依據車內所留之被害人庚○○○之電話交與共同具有恐嚇取財犯意聯絡之被告乙○○，由被告撥打電話向
    被害人恐嚇匯款，得逞後，被害人所匯款項係由其與被告二人平分一情，業據證
    人己○○於警詢（九十年十一月二日警詢筆錄）中供述明確，復於本院九十一年
    度易字第四０一號其所涉竊盜案件審理中供承明確，並據本院調卷查明；又查被
    告於其所涉恐嚇取財一案偵查時供稱：「（問：在警訊筆錄中你卻有說打電話給
    在南投縣竹山鎮偷的ＣＩ─三一八九號（按：應為ＧＩ─三一八九號之誤）的車
    主？）有的，我有打，我問他有否把錢匯入我們指定的帳戶裏，．．．，這件贖
    款我們分掉了。」（見臺灣彰化地方法院檢察署九十一年度偵字第六九八五號案
    件九十一年一月三十日偵訊筆錄）等語，核與證人己○○前述供詞相符；再據被
    害人庚○○○於警訊時明確指陳：於九十年九月十五日上午十一時許，有一名年
    輕歹徒打電話給伊，向其勒索五萬元，經其央求下降為三萬元，．．．九十年九
    月二十日十三時許歹徒又打勒索電話來，歹徒恐嚇說如果我不將錢匯給他，就別
    想找回汽車等語，是撥打電話與被害人庚○○○者，確有恐嚇被害人匯款一節足
    以認定，而查證人己○○於本院前揭九十一年度易字第四０一號刑事案件九十二
    年四月二十一日訊問時供稱：伊未曾與被害人庚○○○通過電話一語，足認上開
    被害人庚○○○所稱遭恐嚇之電話，均係由乙○○所撥打無誤（雖於前開刑事案
    件九十二年四月二十一日訊問時，己○○供稱其未曾與被害人庚○○○通過電話
    之後，經將上開被害人庚○○○警訊筆錄提示與己○○並經告以要旨後，己○○
    又改稱：除被告乙○○外，伊自己亦有撥打過電話與被害人庚○○○云云，顯見
    己○○事後翻異前詞改稱其亦有打過電話給被害人庚○○○云云，應係事後迴護
    被告乙○○之詞，無可採信）。是被告既有以電話恐嚇被害人匯款之行為，且其
    復坦承曾代證人己○○提款，另觀諸被告於警詢（九十年十一月二日警詢筆錄）
    中供承伊代己○○前往自動提款機提領現金後，己○○匯給予五千至一萬元不等
    之酬勞等語，偵查中亦坦承本件被害人所匯之贖款，由伊與己○○分掉了等語（
    見臺灣彰化地方法院檢察署九十一年度偵字第六九八五號案件九十一年一月三十
    日偵訊筆錄），顯見被告確有分得被害人庚○○○所匯之款項，被告事後於本院
    審理時辯稱己○○給予伊之款項是要還伊錢云云，自屬卸責之詞，當無足採信，
    被告與證人己○○就前述之恐嚇取財犯行，顯有犯意聯絡與行為分擔甚明。此外
    ，復有車輛竊盜車牌失竊資料個別查詢報表－查詢車輛認可資料乙紙、ＧＩ－三
    一八九號廂型車行車執照、高中驊設於台北國際商業銀行桃園分行帳號0000
    000000000號帳戶開戶資料、連明宗設於華信商業銀行新莊分行帳號0
    0000000000000號帳戶開戶資料及往來明細等附卷可稽，事證明確
    ，被告犯行堪以認定，應依法論科。
二、核被告所為，係犯刑法第三百四十六條第一項之恐嚇取財罪。被告與己○○二人
    間，就前揭之恐嚇取財犯行，有犯意聯絡與行為分擔，應論以共同正犯。再被告
    雖先後二次以電話恐嚇被害人要求匯款，惟其乃本於單一之恐嚇取財犯意接續為
    之，應僅論以單純一罪，附此敘明。爰審酌被告行為時尚於假釋中不知悔悟及其
    犯罪之動機、目的、手段、所得匯款金額、所生危害及犯罪後之態度等一切情狀
    ，量處如主文所示之刑。查獲之戶名高中驊設於台北國際商業銀行桃園分行帳號
    0000000000000號人頭帳戶，乃共犯己○○所有，預備供犯本案所
    用之物，依刑法第三十八條第一項第二款規定併為沒收之宣告。
三、公訴意旨另以：被告與己○○、鄭聰穎（所涉後述部分之竊盜及恐嚇取財犯行，
    業由臺灣彰化地方法院檢察署檢察官於九十二年二月二十八日，以九十二年度偵
    字第一七三六號案件為不起訴之處分確定）三人基於共同竊車及恐嚇取財之犯意
    聯絡，由己○○分別於附表編號一至四所示時、地，鄭聰穎於附表編號五所示時
    、地，竊取附表所示之自小客車，並由己○○向附表編號一至三、被告向附表編
    號四（此部分已認定有罪如前）、鄭聰穎向附表編號五等被害人，以電話恐嚇要
    求需將如附表所示之匯款匯入附表指定之帳戶，否則別想找回車子等語，致使附
    表所示之被害人因而心生畏懼，而如數匯款入上開帳戶，得逞後，被告再負責持
    己○○或鄭聰穎所交付之提款卡提領現款，而認被告另涉竊盜及恐嚇取財犯行。
    經查：（一）如附表所示之車輛，被告均否認其曾參與行竊，且編號一至四所示
    之車輛，乃己○○獨自所行竊乙情，業據其於於警詢（九十年十一月二日警詢筆
    錄）中供述甚詳，並於本院九十一年度易字第四０一號其所涉竊盜案件審理中供
    承明確，己○○僅於竊取車牌號碼ＧＩ─三一八九號廂型車（如附表編號四）得
    手後，依據車內所留之被害人庚○○○之電話，交與被告乙○○，由被告撥打電
    話向被害人恐嚇匯款，得逞後，被害人所匯款項係由其與被告二人平分；又被告
    於警詢中亦僅供稱是己○○竊盜汽車並自行打電話勒索，俟車主匯款後，再交予
    伊提款卡提領現金，事後會拿五千至一萬元不等之酬勞與伊，另己○○曾叫伊打
    電話予附表編號四之車主，問該車主是否已將款項匯入指定帳戶等語，則由上開
    供述，尚不足認定被告與己○○共犯附表編號一至四之竊盜犯行暨附表編號一至
    三所示之恐嚇取財犯行。（二）附表編號五所示之車輛，被告於警詢中固曾為：
    該案係伊與鄭聰穎所犯，該車是鄭聰穎所竊取等之供述，惟隨後復稱：伊只是由
    鄭聰穎叫伊以金融卡前去提領贖款，得手後他分五萬元給伊，伊不知電話是誰打
    的等語，則附表編號五之車輛是否為被告與鄭聰穎所行竊，尚非明確；嗣於偵查
    中（見臺灣彰化地方法院檢察署九十一年度偵字第五八四號九十一年一月三十日
    訊問筆錄）被告雖曾表示其幫鄭聰穎領錢時就知是擄車勒贖，並稱鄭聰穎負責偷
    車，伊負責領錢云云，然查，鄭聰穎於於警訊中即否認竊取附表編號五之車輛，
    且如附表編號五車輛失竊日即九十年九月四日上午十點三十分許，鄭聰穎即因右
    膝部皮下膿腫併淋巴腺炎，曾至彰化縣員林鎮○○路○段四八二號之張天長醫院
    就診，並施以切開排膿引流術，當時乃由友人魏和彬陪同就醫，確認鄭聰穎於案
    發當日已因腳傷而無法行走，自無可能於同日手術後再前往竊取附表編號五之車
    輛，檢察官因而以犯罪嫌疑不足，而為鄭聰穎不起訴處分，此有臺灣彰化地方法
    院檢察署九十二年度偵字第一七三六號不起訴處分書乙件附卷可憑，則被告於前
    揭偵查中之自白，即有瑕疵而非可儘信，又全卷另查無相關積極憑證，足以證明
    被告有何附表編號五所示之竊盜及恐嚇取財犯行，是自難單憑被告片面供述即入
    其於罪。此外，復查無其他確切之證據足以證明被告有何前述之共同竊盜暨恐嚇
    取財之犯行，上開部分本應為無罪之諭知，惟公訴人認與前開被告經判決有罪之
    恐嚇取財犯行部分，有連續犯或方法、結果之牽連關係，爰不另為無罪之諭知，
    附此說明。
據上論斷，應依刑事訴訟法第二百九十九條第一項前段，刑法第二十八條、第三百四
十六條第一項、第三十八條第一項第二款，罰金罰鍰提高標準條例第一條前段，判決
如主文。
本案經檢察官徐則賢到庭執行職務
中      華      民      國      九十二      年      七      月    八    日
                                臺灣彰化地方法院刑事第二庭
                                    法      官  王義閔
右正本證明與原本無異。
如不服本判決，應於判決送達後十日內，向本院提出上訴狀( 須附繕本 )。
告訴人或被害人對於判決如有不服具備理由請求檢察官上訴者，其上訴期間之計算係
以檢察官收受判決正本之日期為準。
                                      法院書記官  詹國立
中      華      民      國      九十二      年      七      月    九    日
刑法第三百四十六條
意圖為自己或第三人不法之所有，以恐嚇使人將本人或第三人之物交付者，處六月以
上五年以下有期徒刑，得併科一千元以下罰金。
以前項方法得財產上不法之利益或使第三人得之者，亦同
前二項之未遂犯，罰之。
附表
編號  時    間地      點  被害人  行竊車輛    勒贖金額  匯入帳戶
一、  90.08.21  員林鎮山腳  丁○○  ＱＳ－八五  三萬元    台北國際商業銀行
      八時許    路三段二巷          四三號                桃園分行戶名高中
                二四八號旁                                驊帳號000000000
                                                          0000號
二、  90.08.29  員林鎮溝皂  甲○○  ＰＧ－三五  四萬元    同右
      二十時許  巷十六號前          五０號
三、  90.09.01  員林鎮四平  丙○    Ｍ五－七七  四萬元    同右
      四時許    街十六巷九          一九號
                號前
四、  90.09.15  南投縣竹山  庚○○○ＧＩ－三一  三萬元    華信商業銀行新莊
      三時許    鎮○○路一          八九號                分行戶名連明宗帳
                段二五０號                                號00000000000000
                                                          號
五、  90.09.04  大村鄉美港  戊○○  ＱＵ－六三  十三萬元  同右
      十二時許  路二五０之          九八號
                八號


司法院資訊處製作；財團法人民間司法改革基金會備份。
